【裁判字號】    97,消債更,879
【裁判日期】    971007
【裁判案由】    更生事件
【裁判全文】
臺灣臺南地方法院民事裁定           97年度消債更字第879號
聲請人即
債 務 人  甲○○
上列當事人因消費者債務清理事件聲請更生，本院裁定如下：
    主  文
債務人甲○○自民國九十七年十月七日十二時起開始更生程序。
    理  由
一、按債務人不能清償債務或有不能清償之虞，且無擔保或無優
    先權之債務總額未逾新臺幣（下同）1,200 萬元者，於法院
    裁定開始清算程序或宣告破產前，得向法院聲請更生。法院
    開始更生程序之裁定，應載明其年、月、日、時，並即時發
    生效力，消費者債務清理條例第3條、第42條第1項、第45條
    第1 項定有明文。又按債務人對於金融機構因消費借貸、自
    用住宅借款、信用卡或現金卡契約而負債務，在聲請更生或
    清算前，應提出債權人清冊，以書面向最大債權金融機構請
    求協商債務清償方案，並表明共同協商之意旨，債務人與金
    融機構協商成立者，不得聲請更生或清算，但因不可歸責於
    己之事由，致履行顯有重大困難者，不在此限，消費者債務
    清理條例第151條第1、5項亦定有明文。
二、本件聲請意旨略以：聲請人即債務人甲○○現任職於鋐任企
    業社之骨架臨時工，每月薪資約新臺幣（下同）19,500元，
    除此薪資收入外，尚有土地2筆及房屋1棟，然累積債務總金
    額已達5,328,074 元，前曾依照中華民國銀行公會會員辦理
    消費金融案件無擔保債務協商機制，與債權人台新銀行等12
    家銀行成立協商，每月應還款金額為36,699元，惟協商當時
    銀行稱若不同意協商條件，則屬協商不成立，利息將回復至
    之前的高利率，債務人深怕失去債務減輕之機會，不得不接
    受協商條件，而債務人之妻也因要增加收入出外打工，卻發
    生車禍，只得在家休養，對家中經濟無疑是雪上加霜，且協
    商款高於債務人每月收入，債務人根本無法支付基本生活開
    銷、房貸、子女扶養費及教育費，雖到處借錢繳款以維持對
    銀行之信諾，然長期下來又負債累累，已非債務人所能承受
    ，有不可歸責於己致履行協商條件顯有重大困難之事由，符
    合消費者債務清理條例第3條、第151 條第5項但書之規定，
    爰依上開規定，提出財產及收入狀況說明書、債權人清冊、
    債務人清冊，聲請更生等語。
三、經查：
(一)債務人主張其現任職於鋐任企業社之骨架臨時工，每月薪資
    約19,500元，除薪資收入外，尚有土地2筆及房屋1棟之事實
    ，業據提出財政部臺灣省南區國稅局95、96年度綜合所得稅
    各類所得資料清單暨財產歸屬資料清單、鋐任企業社收入切
    結書、土地及建物登記謄本各1份為證，並經本院調取債務
    人之郵政、勞、健保及集保資料、稅務電子閘門財產所得調
    件明細表、臺南縣稅務局房屋稅籍證明書在卷可稽，亦有財
    政部臺灣省南區國稅局新化稽徵所函可憑，堪認聲請人確已
    達不能清償債務之程度。又聲請人無擔保或無優先權之債務
    總額亦確實未逾1,200萬元等情，復有財團法人金融聯合徵
    信中心當事人查詢個人資料回覆書附卷可憑。另聲請人前未
    曾經法院宣告清算程序或宣告破產，且未曾依消費者債務清
    理條例或破產法之規定而受刑之宣告等情，亦有本院民事紀
    錄科查詢表、臺灣高等法院被告前案紀錄表在卷可憑。
(二)而債務人雖曾於消費者債務清理條例施行前，與各債權銀行
    就無擔保債務成立協商，約定自95年5月起，分80期，每月
    償還36,699元等情，有協議書附卷可按。然債務人每月收入
    僅19,500元，姑不論債務人仍須有每月最低之基本生活費用
    支出，縱所得悉數用以履行協商條件仍有不足，如聲請人向
    其他人借貸來償還對債權銀行之協商債務，僅是債務人將債
    權銀行之債務轉對其他人，無法謀求債務人得因履行協商條
    件，使其債務獲得解決而有更生之機會，若係依賴其他親友
    贈與金錢，其終非經常性之所得，自無從期其藉此而得繼續
    履行協商條件，況債務人與債權銀行成立協商，常係因其為
    債務人，在協商中已居於弱勢地位，為求能因協商而獲得較
    佳之清償條件，而不得不基於債權銀行之要求與之成立協商
    ，然聲請人每月之薪資收入既較協商條件每月應履行之金額
    為低，顯不能期待其能依協商條件為履行，其主張係因不可
    歸責於己之事由，致履行上開協議顯有重大困難，堪予採信
    。
(三)至債務人雖尚有坐落台南縣仁德鄉○○段374號土地及其上
    門牌號碼台南縣仁德鄉○○村○○路○段138巷3號房屋一棟
    並坐落台南市○○區○○段1657號土地一筆等財產，然位於
    仁德鄉之房地，前於97年2月曾經債權人國泰世華商業銀行
    聲請本院查封拍賣，經鑑價結果僅3,586,000元，然其上有
    抵押權人元大商銀設定擔保債權最高限額390萬元之第一順
    位抵押權，並經本院減價拍賣後，因核定之底價無法清償該
    抵押權人之債權而有拍賣無實益之情形，嗣經撤銷拍賣，但
    現仍經債權人聲請假扣押查封中等情，業經本院調取本院97
    年度執字第13220號執行卷宗核閱無訛，至位於台南市安平
    區之土地面積僅7.97平方公尺，公告現值僅151,430元，則
    上開不動產顯難期待經處分後，可依其所得之價金供清償無
    擔保之債權，以降低每月應償還之協商款，而能繼續履行協
    商條件，自不能以其仍保有不動產等財產，而以此歸咎債務
    人不履行協商條件，有可歸責於己之事由。
四、綜上所述，債務人僅係一般消費者，並未從事營業，其已達
    不能清償債務或有不能清償之虞之程度，其中無擔保或無優
    先權之債務，在1,200 萬元以下，之前雖與各債權銀行達成
    協議，但因不可歸責於己之事由，致履行上開協議顯有重大
    困難，且未經法院裁定開始清算程序或宣告破產，又查無消
    費者債務清理條例第6條第3項、第8 條或第46條各款所定駁
    回更生聲請之事由存在，則債務人聲請更生，應屬有據，爰
    裁定如主文。
中    華    民    國    97    年    10    月    7     日
                  民事第一庭  法  官  高榮宏
以上正本係照原本作成。
本裁定不得抗告。
中    華    民    國    97    年    10    月    7     日
                              書記官  陳淑芬


司法院資訊處製作；財團法人民間司法改革基金會備份。
